臺灣桃園地方法院民事簡易判決
111年度桃簡字第721號
原      告  詹麗花
訴訟代理人  呂宗達律師
            官寧郁律師
            鄭育霜律師
被      告  趙雅萍
上列當事人間請求遷讓房屋等事件，本院於民國111年7月28日言
詞辯論終結，判決如下：
　　主    文
被告應將門牌號碼桃園市○○區○○街○○○號房屋一樓及騎樓騰空遷
讓返還原告。
被告應給付原告新臺幣玖仟元，及自民國一一０年十二月七日起
至清償日止，按週年利率百分之五計算之利息，暨自民國一一０
年十二月七日起至遷讓返還第一項房屋一樓及騎樓之日止，按月
給付原告新臺幣肆仟伍佰元。
被告應給付原告違約金新臺幣壹元，及自民國一一０年十二月七
日起至清償日止，按週年利率百分之五計算之利息。
被告應給付原告新臺幣陸萬元，及自民國一一０年十二月七日起
至清償日止，按週年利率百分之五計算之利息。
原告其餘之訴駁回。
訴訟費用（除減縮部分外）由被告負擔。
本判決第一至四項得假執行。
    事實及理由
壹、程序部分：
    按簡易訴訟之訴狀送達後，原告不得將原訴變更或追加他訴
    ，但擴張或減縮應受判決事項之聲明者，不在此限，民事訴
    訟法第436條第2項適用第255條第1項但書第3款定有明文。
    經查，原告起訴時請求：「㈠被告應將門牌號碼桃園市○○區○
    ○街000號房屋1樓及騎樓（下稱系爭房屋）騰空遷讓返還原
    告。㈡被告應給付原告新臺幣（下同）9,500元，及自起訴狀
    繕本送達翌日起至清償日止，按週年利率5％計算之利息。暨
    自起訴狀繕本送達翌日起至遷讓返還系爭房屋之日止，按月
    給付4,500元。㈢被告應給付原告6萬7,500元及自起訴狀繕本
    送達翌日起至清償日止，按週年利率5％計算之利息。暨自起
    訴狀繕本送達翌日起至遷讓返還系爭房屋之日止，按月給付
    2萬2,500元。㈣被告應給付原告6萬元，及自起訴狀繕本送達
    翌日起至清償日止，按週年利率5％計算之利息。」（見本院
    卷第3頁），嗣於本院審理中減縮聲明為：「㈠被告應將系爭
    房屋騰空遷讓返還原告。㈡被告應給付原告9,000元，及自起
    訴狀繕本送達翌日起至清償日止，按週年利率5％計算之利息
    。暨自起訴狀繕本送達翌日起至遷讓返還系爭房屋之日止，
    按月給付4,500元。㈢被告應給付原告6萬7,500元及自起訴狀
    繕本送達翌日起至清償日止，按週年利率5％計算之利息。暨
    自起訴狀繕本送達翌日起至遷讓返還系爭房屋之日止，按月
    給付2萬2,500元。㈣被告應給付原告6萬元，及自起訴狀繕本
    送達翌日起至清償日止，按週年利率5％計算之利息。」（見
    本院卷第59頁），核係減縮應受判決事項之聲明，應予准許
    。
貳、實體部分：
一、原告主張：被告於109年8月間向訴外人詹貴柱承租系爭房屋
    ，簽訂房屋租賃契約書（下稱系爭租約），約定租期自109
    年8月6日起至110年8月6日止，每月租金4,500元，應於每月
    6日前給付，押租金4,500元。被告於系爭租約110年8月7日
    終止後，無法律上權源仍持續占用系爭房屋，系爭房屋迄今
    仍留有被告所有冰箱及電器等物品（下稱系爭物品），被告
    應將系爭房屋返還，並給付無權占有系爭房屋相當於租金之
    不當得利。被告已積欠110年8月7日起至同年11月6日共計3
    個月相當於租金之不當得利1萬3,500元，扣除押租金4,500
    元，尚應給付9,000元，及自起訴狀繕本送達翌日起至遷讓
    返還系爭房屋之日止，按月給付相當於租金之不當得利4,50
    0元。被告違約未返還系爭房屋依系爭租約第6條後段約定應
    按月給付租金5倍之違約金2萬2,500元，被告已積欠110年8
    月7日起至同年11月6日共計3個月違約金6萬7,500元，及自
    起訴狀繕本送達翌日起至遷讓返還系爭房屋之日止，按月給
    付違約金2萬2,500元（上開違約金，下合稱系爭違約金）。
    另依系爭租約第12條約定，被告違約應負擔原告本件律師費
    （下稱系爭律師費）6萬元。詹貴柱於110年8月15日將系爭
    房屋事實上處分權及租約所生一切權利讓與原告。爰依租賃
    物返還請求權、系爭租約第6條後段、第12條、不當得利及
    債權讓與之規定，提起本件訴訟等語，並聲明：如減縮後聲
    明。
二、被告則以：其已搬離，原告同意處理其遺留於系爭房屋內之
    系爭物品，其已無占有系爭房屋等語，資為抗辯，並聲明：
    原告之訴駁回。
三、本院之判斷：
　㈠經查，被告於109年8月間向詹貴柱承租系爭房屋，簽訂系爭
    租約，約定租期自109年8月6日起至110年8月6日止，每月租
    金4,500元，應於每月6日前給付，押租金4,500元。詹貴柱
    於110年8月6日前以口頭通知被告系爭租約屆期不再續租，
    系爭租約於110年8月6日屆期於同年月7日終止，詹貴柱於11
    0年8月15日將系爭房屋事實上處分權及租約請求權讓與原告
    等情，有系爭租約、建築改良物所有權贈與移轉契約書、桃
    園市政府地方稅務局契稅繳款書、房屋稅籍證明書及存證信
    函附卷可參（見本院卷第10至18頁、第27頁），堪信為真實
    。
　㈡返還系爭房屋部分：
    按承租人於租賃關係終止後，應返還租賃物，民法455條前
    段定有明文。經查，系爭房屋內迄今置有被告所有之系爭物
    品，為被告所不爭執（見本院卷第47頁反面至第48頁），並
    有照片附卷可參（見本院卷第28頁），可見被告於系爭租約
    終止後，並未立即將置放於系爭房屋內之系爭物品搬離，而
    持續占用系爭房屋。被告抗辯原告同意自行處理系爭物品，
    其已無占有系爭房屋云云（見本院卷第47頁反面至第48頁）
    ，然為原告所否認（見本院卷第48頁），被告復未舉證以實
    其說，被告上開抗辯自不可採。被告於系爭租約110年8月7
    日終止後繼續占有系爭房屋，原告依租賃物返還請求權及債
    權讓與之規定請求被告將系爭房屋騰空遷讓返還予原告，自
    屬有據。
  ㈢不當得利部分：   
　　經查，被告於系爭租約110年8月7日終止後仍占有系爭房屋
    至今已見前述，則被告占有系爭房屋即屬無法律上之原因而
    受利益，應返還系爭房屋相當租金之不當得利。被告未返還
    110年8月7日起至同年11月6日止共計3個月占有系爭房屋相
    當於租金之不當得利1萬3,500元（計算式：4,500×3=1萬3,5
    00），扣除押租金4,500元，尚應給付9,000元。另起訴狀繕
    本於110年12月6日送達被告，有本院送達證書在卷可稽（見
    本院卷第24頁），原告請求被告返還自起訴狀繕本送達翌日
    即110年12月7日起至遷讓返還系爭房屋之日止，按月給付相
    當於租金之不當得利4,500元自屬有據。
  ㈣違約金部分：　
　　按除當事人另有訂定外，違約金即應視為因債務不履行而生
    損害之賠償總額（最高法院108年度台上字第81號民事判決
    參照）。約定之違約金過高者，法院得依職權酌減至相當之
    數額，民法第252條定有明文，此乃法院核減之職權，不待
    債務人之聲請（最高法院103年台上字第179號民事判決參照
    ）。所謂相當之數額，應依一般客觀事實，社會經濟狀況及
    當事人所受損害情形，暨債務人若能如期履行債務時，債權
    人可得享受之一切利益為衡量之標準。經查，系爭租約第6
    條約定：「乙方（即被告，下同）於租期屆滿時，除經甲方
    （即詹貴柱，下同）同意繼續出租外，應即日將租賃房屋誠
    心按照原狀遷空交還甲方…如不即時遷讓交還房屋時，甲方
    每月得向乙方請求按照租金五倍違約金至遷讓完了之日止」
    ，有系爭租約附卷可參（見本院卷第12頁），足認系爭違約
    金未約明屬懲罰性違約金，應屬賠償總額預定性質，本院審
    酌詹貴柱因被告未於系爭租約期滿後返還系爭房屋，除受有
    租金損失外，尚難認有其他損害，而本件已請求被告給付占
    有系爭房屋所獲得相當於租金之不當得利，已足以填補被告
    違約所生損害等情，系爭違約金應酌減至1元。從而，原告
    依系爭租約第6條約定及債權讓與之規定請求被告給付違約
    金1元為有理由，逾此範圍，則無理由。
  ㈤律師費部分：
　　經查，系爭租約第12條係約定：「乙方若有違約情事…甲方
    因涉訟所繳納之訴訟費、律師費用，均應由乙方負擔」，有
    系爭租約附卷可參（見本院卷第12頁），而原告提起本件訴
    訟支出系爭律師費6萬元，有收款證明單附卷可參（見本院
    卷第19頁），且被告違反系爭租約未返還系爭房屋復見前述
    ，原告依系爭租約第12條及債權讓與之規定，請求被告給付
    系爭律師費6萬元自屬有據。
四、按給付無確定期限者，債務人於債權人得請求給付時，經 
    其催告而未為給付，自受催告時起，負遲延責任。其經債權
    人起訴而送達訴狀，或依督促程序送達支付命令，或為其他
    相類之行為者，與催告有同一之效力。又遲延之債務，以支
    付金錢為標的者，債權人得請求依法定利率計算之遲延利息
    。但約定利率較高者，仍從其約定利率，而應付利息之債務
    ，其利率未經約定，亦無法律可據者，週年利率為5％，民法
    第229條第2項、第233條第1項、第203條分別定有明文。當
    事人約定之損害賠償總額預定性違約金，倘以支付金錢為標
    的，於債務人給付遲延時，債權人得依民法第233條第1項本
    文規定，請求按法定利率計算之遲延利息（最高法院109年
    度台上字第3234號民事判決參照）。經查，上開不當得利、
    違約金及律師費債務為金錢債務，然無確定期限，亦無約定
    之利率，被告應自受催告時起，負遲延責任，給付週年利率
    5％遲延利息，而起訴狀繕本於110年12月6日送達被告已見前
    述，原告請求自起訴狀繕本送達被告翌日即同年月7日起至
    清償日止，按週年利率5％計算之遲延利息，自有理由。
五、綜上，原告依租賃物返還請求權、系爭租約第6條後段、第1
    2條、不當得利及債權讓與之法律關係，請求㈠被告應將系爭
    房屋騰空遷讓返還原告。㈡被告應給付原告9,000元，及自11
    0年12月7日起至清償日止，按週年利率5％計算之利息。暨自
    110年12月7日起至遷讓返還系爭房屋之日止，按月給付4,50
    0元。㈢被告應給付原告違約金1元，及自110年12月7日起至
    清償日止，按週年利率5％計算之利息。㈣被告應給付原告6萬
    元，及自110年12月7日起至清償日止，按週年利率5％計算之
    利息，為有理由，應予准許，逾此部分，則無理由，應予駁
    回。
六、本件原告勝訴部分，係依民事訴訟法第427條規定適用簡易
    程序所為被告敗訴之判決，依同法第389條第1項第3款之規
    定，應依職權宣告假執行。
七、訴訟費用負擔之依據：民事訴訟法第79條，另原告雖未全部
    勝訴，然僅系爭違約金部分因酌減而敗訴，故仍由被告負擔
    全部訴訟費用。。
中　　華　　民　　國　　111 　年　　8 　　月　　17　　日
                  桃園簡易庭  法  官  張明宏
以上為正本係照原本作成。
如不服本判決，應於送達後20日內，向本院提出上訴狀並表明上
訴理由，如於本判決宣示後送達前提起上訴者，應於判決送達後
20日內補提上訴理由書（須附繕本）。
如委任律師提起上訴者，應一併繳納上訴審裁判費。   
中　　華　　民　　國　　111 　年　　8 　　月　　17　　日
                              書記官  石曉芸